---
title: "BRIDGES - Screening analyses"
author: "Théophile L. Mouton"
format:
  html:
    self-contained: true
editor: visual
execute:
  message: false
  warning: false
---

## Taux d'inclusion et estimation du volume full-text

À partir des décisions consensus établies sur les 65 premiers articles screenés
(batch 1 : 33 articles, batch 2 : 32 articles), nous estimons le taux d'inclusion
attendu sur l'ensemble du corpus WoS (3 686 articles). Cette estimation repose
sur un tirage aléatoire représentatif (`set.seed(42)`) et permet d'anticiper
la charge de travail pour la phase de lecture full-text. L'incertitude autour
de l'estimation centrale est quantifiée par un intervalle de confiance à 95%
sur la proportion observée.

```{r}
#| code-fold: true
#| code-summary: "Afficher le code"

library(here)
library(tidyverse)
library(readxl)
library(irr)

# Import
batch1 <- read_excel(
  here("Screening exercice", "Consensus scoring",
       "BRIDGES_sample_33_consolidated_4 authors_consensus.xlsx"),
  sheet = 1
)
batch2 <- read_excel(
  here("Screening exercice", "Consensus scoring",
       "BRIDGES_sample_67_consolidated_4 authors_concensus.xlsx"),
  sheet = 1
)

stopifnot("Consensus" %in% names(batch1))
stopifnot("Consensus" %in% names(batch2))

binarize <- function(x) {
  if_else(tolower(x) %in% c("include", "review/synthesis"), "Include", "Exclude")
}

# Combiner les décisions consensus
all_consensus <- bind_rows(
  batch1 |> select(doi, decision = Consensus),
  batch2 |> select(doi, decision = Consensus)
) |>
  filter(!is.na(decision)) |>
  mutate(decision_bin = binarize(decision))

n_screened <- nrow(all_consensus)
n_include  <- sum(all_consensus$decision_bin == "Include")
n_exclude  <- n_screened - n_include
rate       <- n_include / n_screened
n_wos      <- 3686

# IC 95%
se <- sqrt(rate * (1 - rate) / n_screened)
ic_bas  <- rate - 1.96 * se
ic_haut <- rate + 1.96 * se

# Table de synthèse
tibble(
  Métrique = c(
    "Articles screenés (consensus)",
    "Articles inclus",
    "Articles exclus",
    "Taux d'inclusion",
    "Corpus WoS total",
    "Estimation centrale (full-corpus)",
    "IC 95% bas",
    "IC 95% haut",
    "Full-text estimé (bas, 70%)",
    "Full-text estimé (haut, 80%)"
  ),
  Valeur = c(
    n_screened,
    n_include,
    n_exclude,
    paste0(round(rate * 100, 1), "%"),
    n_wos,
    round(n_wos * rate),
    round(n_wos * ic_bas),
    round(n_wos * ic_haut),
    round(n_wos * rate * 0.70),
    round(n_wos * rate * 0.80)
  )
) |>
  knitr::kable(
    caption = "Estimation du volume d'articles pour le screening full-text",
    align   = c("l", "r")
  )
```


## Évolution de l'accord inter-évaluateurs (Kappa)

L'accord inter-évaluateurs est suivi à chaque batch de screening collectif. 
Une progression du Kappa au fil des batches indiquerait une convergence de 
l'équipe vers une interprétation commune des critères d'inclusion, suite aux 
discussions et clarifications successives (notamment la distinction modèle 
mécanistique vs statistique introduite lors de la réunion du 23 mars 2026).

```{r}
#| code-fold: true
#| code-summary: "Afficher le code"

binarize <- function(x) {
  if_else(
    tolower(trimws(x)) %in% c(
      "include",
      "review/synthesis",
      "include or not a model",
      "je ne sais pas",        # doute → inclure par défaut
      "je ne suis pas sur"     # doute → inclure par défaut
    ),
    "Include", "Exclude"
  )
}

# Vérifier la distribution Include/Exclude après binarisation
#cat("=== Batch 1 — distribution après binarisation ===\n")
#batch1 |>
#  select(decision_SM, decision_SD, decision_AC, decision_TM) |>
#  mutate(across(everything(), binarize)) |>
#  summarise(across(everything(), ~ sum(. == "Include", na.rm = TRUE))) |>
#  print()

compute_kappa <- function(df, screeners) {
  ratings <- df |>
    select(doi, all_of(screeners)) |>
    filter(if_all(all_of(screeners), ~ !is.na(.))) |>
    mutate(across(all_of(screeners), binarize))
  
  n <- nrow(ratings)
  
  # Fleiss' Kappa
  mat <- ratings |>
    select(-doi) |>
    apply(1, function(row) {
      c(Include = sum(row == "Include"), Exclude = sum(row == "Exclude"))
    }) |>
    t()
  
  fleiss_k <- kappam.fleiss(mat)$value
  
  # Cohen's Kappa pairwise (moyenne)
  pairs <- expand.grid(s1 = screeners, s2 = screeners, 
                       stringsAsFactors = FALSE) |>
    filter(s1 < s2) |>
    rowwise() |>
    mutate(k = kappa2(cbind(ratings[[s1]], ratings[[s2]]))$value)
  
  mean_cohen <- mean(pairs$k)
  
  tibble(
    n_articles   = n,
    fleiss_kappa = round(fleiss_k, 3),
    mean_cohen_k = round(mean_cohen, 3)
  )
}

# Batch 1 : screeners SM, SD, AC, TM
kappa_b1 <- compute_kappa(
  batch1, 
  c("decision_SM", "decision_SD", "decision_AC", "decision_TM")
) |> mutate(Batch = "Batch 1 (33 articles)", .before = 1)

# Batch 2 : screeners AG, SD, SM, TM
kappa_b2 <- compute_kappa(
  batch2, 
  c("decision_AG", "decision_SD", "decision_SM", "decision_TM")
) |> mutate(Batch = "Batch 2 (32 articles)", .before = 1)

# Batch 3 : à compléter une fois les 35 articles consolidés
# kappa_b3 <- compute_kappa(
#   batch3,
#   c("decision_AG", "decision_SD", "decision_SM", "decision_TM")
# ) |> mutate(Batch = "Batch 3 (35 articles)", .before = 1)

# Table de synthèse
bind_rows(kappa_b1, kappa_b2) |>
  rename(
    `Articles évalués`  = n_articles,
    `Fleiss' Kappa`     = fleiss_kappa,
    `Cohen moyen (pairs)` = mean_cohen_k
  ) |>
  knitr::kable(
    caption = "Évolution de l'accord inter-évaluateurs par batch de screening",
    align   = c("l", "r", "r", "r")
  )

# Note sous la table
cat("Note : Le Fleiss' Kappa négatif s'explique par le déséquilibre de la 
distribution (>70% d'inclusions), qui gonfle l'accord attendu par hasard. 
Dans ce contexte, le Cohen moyen par paires est plus informatif.")
```
