---
title: "Screening agreement exercice"
author: "Théophile L. Mouton"
date: "19 February, 2026"
format:
  html:
    toc: true
    toc-location: right
    css: custom.css
    output-file: "Kappa.html"
    self-contained: true
    code-fold: true
    code-tools: true
editor: visual
execute:
  warning: false
  message: false
  echo: true
---

# Kappa index

# First 33 articles 

```{r}
library(irr)
library(tidyverse)

# 1. Importer les fichiers remplis par chaque screener
tm <- readxl::read_excel(here::here("Kappa", "BRIDGES_sample_33_TM.xlsx"), sheet = 1)
ac <- readxl::read_excel(here::here("Kappa", "BRIDGES_sample_33_AC.xlsx"), sheet = 1)
sd <- readxl::read_excel(here::here("Kappa", "BRIDGES_sample_33_SD.xlsx"), sheet = 1)
sm <- readxl::read_excel(here::here("Kappa", "BRIDGES_sample_33_SM.xlsx"), sheet = 1)

sort(unique(sm$decision))
sort(unique(tm$decision))
sort(unique(ac$decision))
sort(unique(sd$decision))

# 2. Simplifier les decisions en binaire
binarize <- function(x) {
  if_else(tolower(x) %in% c("include", "review/synthesis", "include or not a model"), "Include", "Exclude")
}

ratings <- tibble(
  doi = tm$doi,
  TM = binarize(tm$decision),
  AC = binarize(ac$decision),
  SD = binarize(sd$decision),
  SM = binarize(sm$decision)
)

# 3. Fleiss' Kappa (accord global entre les 4 screeners)
ratings_matrix <- ratings |>
  select(-doi) |>
  apply(1, function(row) {
    c(Include = sum(row == "Include"), Exclude = sum(row == "Exclude"))
  }) |>
  t()

fleiss <- kappam.fleiss(ratings_matrix)
cat("Fleiss' Kappa (4 screeners):", round(fleiss$value, 3), "\n")
cat("p-value:", fleiss$p.value, "\n")

# 4. Cohen's Kappa pairwise
screeners <- c("TM", "AC", "SD", "SM")

pairwise <- expand.grid(s1 = screeners, s2 = screeners, stringsAsFactors = FALSE) |>
  filter(s1 < s2) |>
  rowwise() |>
  mutate(
    kappa = kappa2(cbind(ratings[[s1]], ratings[[s2]]))$value,
    agreement = mean(ratings[[s1]] == ratings[[s2]]) * 100
  )

print(pairwise)

# 5. "Indice Theophile": accord TM vs majorite des 3 autres
ratings <- ratings |>
  mutate(
    majority = if_else(
      (AC == "Include") + (SD == "Include") + (SM == "Include") >= 2,
      "Include", "Exclude"
    ),
    tm_agrees = TM == majority
  )

cat("\nAccord TM vs majorite:", round(mean(ratings$tm_agrees) * 100, 1), "%\n")

ratings |>
  select(TM, AC, SD, SM) |>
  summarise(across(everything(), ~ sum(. == "Include")))

# Ratio include/exclude par screener
ratings |>
  select(TM, AC, SD, SM) |>
  pivot_longer(everything(), names_to = "screener", values_to = "decision") |>
  count(screener, decision) |>
  group_by(screener) |>
  mutate(pct = round(n / sum(n) * 100, 1)) |>
  print(n = Inf)

# 6. Detail des desaccords
disagreements <- ratings |>
  filter(!tm_agrees) |>
  left_join(tm |> select(doi, title, decision, notes), by = "doi")

print(disagreements)

# 7. Articles inclus par SM
ratings |>
  filter(SM == "Include") |>
  left_join(tm |> select(doi, title), by = "doi")

# Articles où AC, SD et SM sont unanimes
ratings |>
  filter(TM == AC & AC == SD) |>
  left_join(tm |> select(doi, title), by = "doi") |>
  select(doi, title, TM, AC, SD, SM)
```

Voici ce que les résultats indiquent :

Fleiss' Kappa : -0.065 (p = 0.46)

C'est essentiellement zéro (légèrement négatif), ce qui signifie que l'accord global entre les 4 screeners n'est pas meilleur que le hasard. Mais c'est trompeur - le problème vient clairement d'un seul screener. Les Kappas de Cohen pairwise :

TM-AC : 0.61 (85% d'accord) - substantiel TM-SD : 0.69 (85% d'accord) - substantiel AC-SD : 0.36 (70% d'accord) - modéré TM-SM : 0.05 (58% d'accord) - quasi nul AC-SM : -0.08 (55% d'accord) - quasi nul (légèrement négatif) SD-SM : 0.19 (61% d'accord) - faible

SM reste l'outlier. SM s'accorde mal avec tout le monde, surtout avec TM et AC. Ce qui est notable, c'est que SM inclut un nombre comparable d'articles aux autres (21/33, soit 63.6%), mais pas les mêmes articles. Ce n'est donc pas un problème de seuil trop restrictif ou trop permissif, mais bien une interprétation différente des critères.

Taux d'inclusion par screener :

AC : 78.8% (26/33) TM : 69.7% (23/33) SM : 63.6% (21/33) SD : 54.5% (18/33)

TM vs majorité : 84.8%

TM est d'accord avec la majorité des 3 autres screeners dans 28 cas sur 33. Les 5 désaccords suivent majoritairement le même schéma : TM et AC ont voté Include, tandis que SD et SM ont voté Exclude.

Ce que ça implique en pratique :

TM, AC et SD forment un groupe raisonnablement cohérent (kappa 0.36-0.69). SM, malgré un taux d'inclusion similaire, inclut et exclut des articles différents des trois autres, ce qui suggère une divergence dans la compréhension des critères plutôt qu'un seuil trop strict ou trop laxiste.

Il serait utile de revoir les critères avec SM en s'appuyant sur des cas concrets de désaccord, notamment les articles que TM, AC et SD incluent unanimement mais que SM exclut, afin d'identifier précisément où se situe le malentendu avant de lancer le screening complet.

# Articles 33-66

```{r}
# Second screening exercise — 67 articles, 4 screeners
library(irr)
library(tidyverse)

# 1. Import
df <- readxl::read_excel(
  here::here("BRIDGES_sample_67_consolidated_4 authors.xlsx"),
  sheet = 1
)

# Vérifier les valeurs uniques par screener
sort(unique(df$decision_TM))
sort(unique(df$decision_AG))
sort(unique(df$decision_SD))
sort(unique(df$decision_SM))

# 2. Binariser (uniquement les lignes avec au moins une décision)
binarize <- function(x) {
  if_else(tolower(x) %in% c("include", "review/synthesis"), "Include", "Exclude")
}

ratings <- df |>
  filter(!is.na(decision_TM) | !is.na(decision_AG) | 
         !is.na(decision_SD) | !is.na(decision_SM)) |>
  transmute(
    doi,
    TM = binarize(decision_TM),
    AG = binarize(decision_AG),
    SD = binarize(decision_SD),
    SM = binarize(decision_SM)
  ) |>
  filter(!is.na(TM) & !is.na(AG) & !is.na(SD) & !is.na(SM))

cat("Articles avec 4 décisions:", nrow(ratings), "\n")

# 3. Fleiss' Kappa (accord global)
ratings_matrix <- ratings |>
  select(-doi) |>
  apply(1, function(row) {
    c(Include = sum(row == "Include"), Exclude = sum(row == "Exclude"))
  }) |>
  t()

fleiss <- kappam.fleiss(ratings_matrix)
cat("Fleiss' Kappa (4 screeners):", round(fleiss$value, 3), "\n")
cat("p-value:", fleiss$p.value, "\n")

# 4. Cohen's Kappa pairwise
screeners <- c("TM", "AG", "SD", "SM")
pairwise <- expand.grid(s1 = screeners, s2 = screeners, stringsAsFactors = FALSE) |>
  filter(s1 < s2) |>
  rowwise() |>
  mutate(
    kappa     = kappa2(cbind(ratings[[s1]], ratings[[s2]]))$value,
    agreement = mean(ratings[[s1]] == ratings[[s2]]) * 100
  )
print(pairwise)

# 5. "Indice Théophile" : accord TM vs majorité des 3 autres
ratings <- ratings |>
  mutate(
    majority = if_else(
      (AG == "Include") + (SD == "Include") + (SM == "Include") >= 2,
      "Include", "Exclude"
    ),
    tm_agrees = TM == majority
  )

cat("\nAccord TM vs majorité:", round(mean(ratings$tm_agrees) * 100, 1), "%\n")

# 6. Taux d'inclusion par screener
ratings |>
  select(TM, AG, SD, SM) |>
  pivot_longer(everything(), names_to = "screener", values_to = "decision") |>
  count(screener, decision) |>
  group_by(screener) |>
  mutate(pct = round(n / sum(n) * 100, 1)) |>
  print(n = Inf)

# 7. Détail des désaccords TM vs majorité
disagreements <- ratings |>
  filter(!tm_agrees) |>
  left_join(df |> select(doi, title, decision_TM, notes_TM), by = "doi")
print(disagreements)

# 8. Articles où AG, SD et SM sont unanimes (sans TM)
ratings |>
  filter(AG == SD & SD == SM) |>
  left_join(df |> select(doi, title), by = "doi") |>
  select(doi, title, TM, AG, SD, SM)
```

# Articles 66-100

```{r}
df_67 <- read_excel(
  here::here("Screening exercice", "Consensus scoring",
             "BRIDGES_sample_67_consolidated_4 authors_concensus.xlsx"),
  sheet = 1
)

# Extraire les 35 du bas sans aucune décision AG/SD/SM
sample_35 <- df_67 |>
  filter(is.na(decision_AG) & is.na(decision_SD) & is.na(decision_SM)) |>
  mutate(
    decision = NA_character_,
    notes    = NA_character_
  ) |>
  select(title, authors, year, journal, doi, keywords, abstract, decision, notes)

cat("Articles à envoyer:", nrow(sample_35), "\n")

#
sample_35 <- df_67 |>
  filter(is.na(decision_AG) & is.na(decision_SD) & is.na(decision_SM)) |>
  mutate(
    title    = tools::toTitleCase(tolower(title)),
    authors  = tools::toTitleCase(tolower(authors)),
    journal  = tools::toTitleCase(tolower(journal)),
    keywords = tools::toTitleCase(tolower(keywords)),
    abstract = tolower(abstract),
    decision = NA_character_,
    notes    = NA_character_
  ) |>
  select(title, authors, year, journal, doi, keywords, abstract, decision, notes)

# Export
wb <- openxlsx::createWorkbook()
openxlsx::addWorksheet(wb, "Sample 35")
openxlsx::writeData(wb, "Sample 35", sample_35)
openxlsx::saveWorkbook(
  wb,
  here::here("Screening exercice", "BRIDGES_sample_35.xlsx"),
  overwrite = TRUE
)
```
