---
title: "WoS queries"
author: "Théophile L. Mouton"
date: "February 13, 2026"
format:
  html:
    toc: true
    toc-location: right
    css: ../05_analysis/_template/custom.css
    include-before-body: ../05_analysis/_template/header.html
    include-after-body: ../05_analysis/_template/footer.html
    theme: none
    output-file: "WoS_queries.html"
    self-contained: true
    code-fold: true
    code-tools: true
editor: visual
execute:
  warning: false
  message: false
  echo: true
---

## R packages

```{r}
library(bibliometrix)
library(tidyverse)
```

## Import WoS records

Single Web of Science query performed (13/02/2026):

TS=( ("ecosystem model*" OR "food web model*" OR "bioeconomic model*" OR "bio-economic model*" OR "end-to-end model*" OR "trophic model*" OR "socio-ecological model*" OR "social-ecological model*" OR "socioecological model*" OR "species distribution model*" OR "spatially explicit model*" OR "biogeochemical model*" OR "earth system model*" OR "fisheries model*" OR "qualitative model*" OR "habitat model*" OR "connectivity model*") AND ("protected area*" OR "no-take zone*" OR "conservation planning" OR "spatial planning" OR "area-based management" OR "zonation" OR "zoning" OR "prioriti?ation" OR "reserve design" OR "reserve network" OR "site selection" OR "fisheries management" OR "ecosystem-based management" OR "decision support" OR "decision making" OR "management strategy evaluation" OR "socio-ecological" OR "social-ecological" OR "socioecological" OR "ecosystem approach" OR "adaptive management" OR "trade-off*" OR "optimi?ation" OR "cost-effectiveness" OR "cost-benefit" OR "impact assessment" OR "ecosystem service*" OR "risk assessment") AND ("marine" OR "ocean*" OR "coastal" OR "fish*" OR "reef*" OR "pelagic" OR "sea" OR "seagrass" OR "mangrove" OR "lagoon*" OR "estuar*" OR "benthic" OR "shore\*" OR "intertidal") )

Results: 3,715 articles.

```{r}
#| output: false
#| results: hide

# Import 8 WoS export files
wos_files <- paste0("WoS_query_", 1:8, ".txt")

wos_list <- lapply(wos_files, function(f) {
  convert2df(here::here("01_search", "queries_130226", f), 
             dbsource = "wos", format = "plaintext")
})

all_wos <- bind_rows(wos_list) |> distinct(DI, .keep_all = TRUE)
```

```{r}
cat("Total after deduplication:", nrow(all_wos), "\n")
```

```{r}
## Random samples for calibration exercise

set.seed(42) # for reproducibility

# Random sample of 100 articles
sample_100 <- all_wos |> slice_sample(n = 100)

# Random subset of 33 from the 100 (common set for all screeners)
sample_33 <- sample_100 |> slice_sample(n = 33)

cat("Sample 100:", nrow(sample_100), "\n")
cat("Sample 33 (common):", nrow(sample_33), "\n")

# Export
sample_100 |>
  transmute(
    title = TI, abstract = AB, authors = AU,
    year = PY, journal = SO, doi = DI, keywords = DE
  ) |>
  write_csv(here::here("01_search", "queries_130226", "BRIDGES_sample_100.csv"))

sample_33 |>
  transmute(
    title = TI, abstract = AB, authors = AU,
    year = PY, journal = SO, doi = DI, keywords = DE
  ) |>
  write_csv(here::here("01_search", "queries_130226", "BRIDGES_sample_33.csv"))

# Charger les 33 déjà screenés
sample_33 <- readr::read_csv(here::here("01_search", "queries_130226", "BRIDGES_sample_33.csv"))

# Exclure les 33 du sample_100 via le DOI
sample_67 <- sample_100 |>
  filter(!DI %in% sample_33$doi)

cat("Remaining:", nrow(sample_67), "\n")  # doit donner 67

# Export
sample_67 |>
  transmute(
    title = TI, abstract = AB, authors = AU,
    year = PY, journal = SO, doi = DI, keywords = DE
  ) |>
  write_csv(here::here("01_search", "queries_130226", "BRIDGES_sample_67.csv"))
```

## Filter queries (Year, Citations)

```{r}
# Distribution par année
year_dist <- all_wos |> count(PY) |> arrange(PY)
#print(as.data.frame(year_dist), row.names = FALSE)

# Ou simplement
#table(all_wos$PY)

# Filtre temporel : 2010+
all_wos_2010 <- all_wos |> filter(PY >= 2010)
cat("Après filtre 2010+:", nrow(all_wos_2010), "\n")

# Distribution des citations
#summary(all_wos_2010$TC)

# Tester différents seuils de citations
thresholds <- c(5, 10, 20, 30, 50, 100)
for (t in thresholds) {
  n <- all_wos_2010 |> filter(TC >= t) |> nrow()
  cat("Citations >=", t, ":", n, "papers\n")
}

# Combined filter: >=30 citations OR recent (2023-2025) with >=5 citations
final_wos <- all_wos_2010 |>
  filter(
    TC >= 30 | (PY >= 2023 & TC >= 5)
  )

cat("Final set:", nrow(final_wos), "\n")

# Composition du dataset final
final_wos |>
  mutate(category = if_else(PY >= 2023, "Recent (2023-25, ≥5 cites)", "Highly cited (≥30)")) |>
  count(category)

# Top articles les plus cités
#final_wos |>
#  arrange(desc(TC)) |>
#  select(TI, PY, TC, SO, query_source) |>
#  head(15)
```

# Geographic biais analysis

```{r}
# Extraire les pays avec metaTagExtraction
final_wos <- metaTagExtraction(final_wos, Field = "AU_CO", sep = ";")
all_wos_2010 <- metaTagExtraction(all_wos_2010, Field = "AU_CO", sep = ";")

# Créer le dataframe countries (APRÈS filtre)
countries <- final_wos |>
  select(DI, PY, TC, AU_CO) |>
  filter(!is.na(AU_CO)) |>
  separate_rows(AU_CO, sep = ";") |>
  mutate(AU_CO = str_trim(AU_CO)) |>
  filter(AU_CO != "")

# Créer le dataframe countries_before (AVANT filtre citations)
countries_before <- all_wos_2010 |>
  select(DI, PY, TC, AU_CO) |>
  filter(!is.na(AU_CO)) |>
  separate_rows(AU_CO, sep = ";") |>
  mutate(AU_CO = str_trim(AU_CO)) |>
  filter(AU_CO != "")

# Top 20 pays
#countries |> count(AU_CO, sort = TRUE) |> head(20)

# Liste des pays du Sud global
global_south <- c(
  # Afrique
  "ALGERIA", "ANGOLA", "BENIN", "BOTSWANA", "BURKINA FASO", "BURUNDI", "CAMEROON",
  "CAPE VERDE", "CENTRAL AFRICAN REPUBLIC", "CHAD", "COMOROS", "CONGO", "COTE IVOIRE",
  "DEMOCRATIC REPUBLIC OF THE CONGO", "DJIBOUTI", "EGYPT", "EQUATORIAL GUINEA", 
  "ERITREA", "ESWATINI", "ETHIOPIA", "GABON", "GAMBIA", "GHANA", "GUINEA", "KENYA",
  "LESOTHO", "LIBERIA", "LIBYA", "MADAGASCAR", "MALAWI", "MALI", "MAURITANIA",
  "MAURITIUS", "MOROCCO", "MOZAMBIQUE", "NAMIBIA", "NIGER", "NIGERIA", "RWANDA",
  "SENEGAL", "SEYCHELLES", "SIERRA LEONE", "SOMALIA", "SOUTH AFRICA", "SOUTH SUDAN",
  "SUDAN", "TANZANIA", "TOGO", "TUNISIA", "UGANDA", "ZAMBIA", "ZIMBABWE",
  # Amérique latine & Caraïbes
  "ARGENTINA", "BAHAMAS", "BARBADOS", "BELIZE", "BOLIVIA", "BRAZIL", "CHILE",
  "COLOMBIA", "COSTA RICA", "CUBA", "DOMINICAN REPUBLIC", "ECUADOR", "EL SALVADOR",
  "GUATEMALA", "GUYANA", "HAITI", "HONDURAS", "JAMAICA", "MEXICO", "NICARAGUA",
  "PANAMA", "PARAGUAY", "PERU", "SURINAME", "TRINIDAD AND TOBAGO", "URUGUAY", "VENEZUELA",
  # Asie du Sud et du Sud-Est
  "AFGHANISTAN", "BANGLADESH", "BHUTAN", "CAMBODIA", "INDIA", "INDONESIA", "LAOS",
  "MALAYSIA", "MALDIVES", "MYANMAR", "NEPAL", "PAKISTAN", "PHILIPPINES", "SRI LANKA",
  "THAILAND", "TIMOR-LESTE", "VIETNAM",
  # Moyen-Orient
  "IRAN", "IRAQ", "JORDAN", "LEBANON", "PALESTINE", "SYRIA", "YEMEN",
  # Asie centrale
  "KAZAKHSTAN", "KYRGYZSTAN", "TAJIKISTAN", "TURKMENISTAN", "UZBEKISTAN", "MONGOLIA",
  # Pacifique
  "FIJI", "PAPUA NEW GUINEA", "SAMOA", "SOLOMON ISLANDS", "TONGA", "VANUATU",
  "NEW CALEDONIA", "FRENCH POLYNESIA"
)

# Analyse plus fine de la composition des articles
articles_detailed <- countries |>
  mutate(region = if_else(AU_CO %in% global_south, "South", "North")) |>
  group_by(DI) |>
  summarise(
    n_countries = n_distinct(AU_CO),
    n_south = sum(region == "South"),
    n_north = sum(region == "North"),
    pct_south = round(100 * n_south / (n_south + n_north), 1),
    .groups = "drop"
  ) |>
  mutate(
    category = case_when(
      pct_south == 100 ~ "Sud uniquement",
      pct_south >= 50 ~ "Majorité Sud",
      pct_south > 0 ~ "Minorité Sud (collab)",
      TRUE ~ "Nord uniquement"
    )
  )

# Distribution des catégories
articles_detailed |> count(category)

# Même analyse AVANT le filtre citations
articles_before <- countries_before |>
  mutate(region = if_else(AU_CO %in% global_south, "South", "North")) |>
  group_by(DI) |>
  summarise(
    n_south = sum(region == "South"),
    n_north = sum(region == "North"),
    pct_south = round(100 * n_south / (n_south + n_north), 1),
    .groups = "drop"
  ) |>
  mutate(
    category = case_when(
      pct_south == 100 ~ "Sud uniquement",
      pct_south >= 50 ~ "Majorité Sud",
      pct_south > 0 ~ "Minorité Sud (collab)",
      TRUE ~ "Nord uniquement"
    )
  )

# Comparer avant/après
comparison <- bind_rows(
  articles_before |> count(category) |> mutate(dataset = "Avant filtre"),
  articles_detailed |> count(category) |> mutate(dataset = "Après filtre")
) |>
  group_by(dataset) |>
  mutate(pct = round(100 * n / sum(n), 1)) |>
  select(dataset, category, n, pct) |>
  pivot_wider(names_from = dataset, values_from = c(n, pct))

print(comparison, width = Inf)

# Fusionner la catégorie avec le dataset complet
all_wos_2010 <- all_wos_2010 |>
  left_join(articles_before |> select(DI, category, pct_south), by = "DI")
```

Correction du biais géographique

L'analyse de la distribution géographique des auteurs révèle que le filtre de citations standard (≥30 citations ou ≥5 pour les articles récents) exclut disproportionnellement les publications du Sud global. Les articles sans co-auteur du Nord ("Sud uniquement") voient leur représentation chuter de 5.8% à 3.0% après filtrage - une baisse relative de 48%. Les articles à majorité Sud passent de 5.4% à 3.9% (-28%).

Pour corriger ce biais structurel, nous appliquons des seuils de citations différenciés selon la composition géographique des auteurs :

| Catégorie                        | Critères d'inclusion                     |
|-------------------------|----------------------------------------------|
| **Nord uniquement**              | ≥30 citations, ou ≥5 si publié 2023-2025 |
| **Minorité Sud (collaboration)** | ≥30 citations, ou ≥5 si publié 2023-2025 |
| **Majorité Sud**                 | ≥10 citations, ou ≥2 si publié 2023-2025 |
| **Sud uniquement**               | ≥10 citations, ou ≥2 si publié 2023-2025 |

Cette approche reconnaît que les articles issus du Sud global accumulent structurellement moins de citations en raison de barrières linguistiques, d'effets de réseau, et de la hiérarchie des revues scientifiques.

```{r}
# Décision : pas de filtre citations — screening complet via ASReview
final_wos_adjusted <- all_wos_2010
```

# Filtering by WoS category (domain/topic)

```{r}
# Voir les champs disponibles liés aux catégories
names(final_wos_adjusted)[grep("WC|SC|CA", names(final_wos_adjusted))]

# WC = Web of Science Categories
# SC = Research Areas

# Distribution des catégories WoS
final_wos_adjusted |>
  separate_rows(WC, sep = ";") |>
  mutate(WC = str_trim(WC)) |>
  count(WC, sort = TRUE) |>
  head(30) |>
  print(n = 30)

# Version élargie
relevant_categories <- c(
  "ENVIRONMENTAL SCIENCES",
  "ECOLOGY",
  "BIODIVERSITY CONSERVATION",
  "MARINE & FRESHWATER BIOLOGY",
  "OCEANOGRAPHY",
  "FISHERIES",
  "ENVIRONMENTAL STUDIES",
  "WATER RESOURCES",
  "MULTIDISCIPLINARY SCIENCES",
  "LIMNOLOGY",
  "ZOOLOGY",
  "ENGINEERING, OCEAN",
  "ENGINEERING, MARINE",
  "REMOTE SENSING",
  "GEOSCIENCES, MULTIDISCIPLINARY",
  "GEOGRAPHY, PHYSICAL",
  "GREEN & SUSTAINABLE SCIENCE & TECHNOLOGY",
  "INTERNATIONAL RELATIONS",
  "ECONOMICS",
  "BIOLOGY"
)

final_filtered <- final_wos_adjusted |>
  filter(str_detect(WC, paste(relevant_categories, collapse = "|")))

cat("Before category filter:", nrow(final_wos_adjusted), "\n")
cat("After category filter:", nrow(final_filtered), "\n")
cat("Lost:", nrow(final_wos_adjusted) - nrow(final_filtered), "\n")

# Vérifier ce qu'on perd
final_wos_adjusted |>
  filter(!str_detect(WC, paste(relevant_categories, collapse = "|"))) |>
  separate_rows(WC, sep = ";") |>
  count(WC, sort = TRUE) |>
  head(20)
```

```{r}
#| label: export-all-wos
#| code-fold: true

# Export du corpus complet dédoublonné (avant filtres temporel et WC)
all_wos |>
  transmute(
    title    = TI,
    abstract = AB,
    authors  = AU,
    year     = PY,
    journal  = SO,
    doi      = DI,
    keywords = DE,
    notes    = paste0("Citations: ", TC, " | WC: ", WC)
  ) |>
  write_csv(
    here::here("01_search", "corpus", "BRIDGES_asreview_3686.csv")
  )

cat("Exporté :", nrow(all_wos), "articles\n")
```

## Export to ASReview

```{r}
# Vérifier la présence des abstracts dans le corpus final
final_filtered |> 
  summarise(
    total_articles = n(),
    has_abstract = sum(!is.na(AB) & AB != ""),
    pct_abstract = round(100 * has_abstract / total_articles, 1)
  )

# Longueur moyenne des abstracts
final_filtered |> 
  filter(!is.na(AB) & AB != "") |> 
  mutate(abstract_length = nchar(AB)) |> 
  summarise(
    mean_length = round(mean(abstract_length)),
    min_length = min(abstract_length),
    max_length = max(abstract_length)
  )

# Aperçu d'un abstract
final_filtered |> 
  filter(!is.na(AB)) |> 
  slice(1) |> 
  pull(AB) |> 
  str_trunc(500)

# Export CSV pour ASReview
final_filtered |> 
  transmute(
    title = TI,
    abstract = AB,
    authors = AU,
    year = PY,
    journal = SO,
    doi = DI,
    keywords = DE,
    notes = paste("Citations:", TC, "| Category:", category)
  ) |> 
  write_csv(here::here("01_search", "corpus", "BRIDGES_asreview.csv"))

```

```{r}
# 1. Document types (exclude editorials, letters, corrections?)
final_filtered |> count(DT, sort = TRUE)

# 2. Language (non-English articles?)
final_filtered |> count(LA, sort = TRUE)

# 3. Missing DOIs (will complicate PDF retrieval later)
final_filtered |> 
  summarise(
    total = n(),
    missing_doi = sum(is.na(DI) | DI == ""),
    pct_missing = round(100 * missing_doi / total, 1)
  )

# 4. The 3 articles without abstracts
final_filtered |> 
  filter(is.na(AB) | AB == "") |> 
  select(TI, PY, SO, DI)

# 5. Potential duplicate titles (different DOIs)
final_filtered |> 
  group_by(TI) |> 
  filter(n() > 1) |> 
  select(TI, PY, SO, DI, TC) |> 
  arrange(TI)
```

## Traçabilité des exclusions du pipeline

L'export final vers ASReview résulte d'une chaîne de filtres successifs appliqués au corpus brut issu des 8 fichiers WoS. Pour assurer la transparence méthodologique et documenter chaque exclusion, on reconstruit ici l'audit trail complet : chaque article exclu est tracé avec son étape et sa raison d'exclusion. Quatre étapes sont distinguées : (1) dédoublonnage sur DOI, (2) filtre temporel ≥ 2010, (3) filtre par catégories WoS, et (4) contraintes ASReview à l'import (abstract ou DOI manquants).

```{r}
#| label: traceability-setup
#| code-fold: true
#| code-summary: "Reconstruct pre-deduplication state"

library(writexl)

# Reuses wos_list, all_wos, all_wos_2010, final_filtered, relevant_categories
# from the previous sections. Run them first if R was restarted.
stopifnot(
  exists("wos_list"), exists("all_wos"),
  exists("all_wos_2010"), exists("final_filtered"),
  exists("relevant_categories")
)

# Re-bind without deduplication to capture the raw state
all_wos_raw <- bind_rows(wos_list)

# Safeguard: ensure UT (WoS accession number) exists
if (!"UT" %in% names(all_wos_raw)) {
  all_wos_raw <- all_wos_raw |> mutate(UT = NA_character_)
}

cat("Corpus brut (8 fichiers WoS, avant dédoublonnage) :",
    nrow(all_wos_raw), "articles\n")
```

```{r}
#| label: traceability-step1
#| code-fold: true
#| code-summary: "Step 1: duplicate DOIs"

# Step 1 : duplicate DOIs eliminated by `distinct(DI, .keep_all = TRUE)`.
# Note: `distinct()` treats NA DOIs as identical, so multiple records with
# missing DOI collapse to one. We reproduce this behaviour here.
duplicates_excluded <- all_wos_raw |>
  group_by(DI) |>
  filter(n() > 1) |>
  arrange(DI) |>
  slice(-1) |>            # keep first occurrence, mark the rest as duplicates
  ungroup() |>
  mutate(
    exclusion_step   = "1_duplicate_DOI",
    exclusion_reason = if_else(
      is.na(DI),
      "DOI manquant collapsé par déduplication",
      "Doublon DOI lors de la fusion des 8 exports WoS"
    )
  )

cat("Étape 1 (dédoublonnage DOI) :",
    nrow(all_wos_raw), "→", nrow(all_wos),
    "(", nrow(duplicates_excluded), "doublons exclus)\n")
```

```{r}
#| label: traceability-step2
#| code-fold: true
#| code-summary: "Step 2: pre-2010 filter"

# Step 2 : articles published before 2010 (or with missing year)
pre_2010_excluded <- all_wos |>
  filter(PY < 2010 | is.na(PY)) |>
  mutate(
    exclusion_step   = "2_pre_2010",
    exclusion_reason = if_else(
      is.na(PY),
      "Année de publication manquante",
      "Publié avant 2010"
    )
  )

cat("Étape 2 (filtre temporel ≥ 2010) :",
    nrow(all_wos), "→", nrow(all_wos_2010),
    "(", nrow(pre_2010_excluded), "articles exclus)\n")
```

```{r}
#| label: traceability-step3
#| code-fold: true
#| code-summary: "Step 3: WoS category filter"

# Step 3 : articles outside the relevant WoS Categories (WC field)
wrong_category_excluded <- all_wos_2010 |>
  filter(!str_detect(WC, paste(relevant_categories, collapse = "|"))) |>
  mutate(
    exclusion_step   = "3_wrong_WC_category",
    exclusion_reason = "Hors catégories WoS pertinentes (WC)"
  )

cat("Étape 3 (filtre catégories WoS) :",
    nrow(all_wos_2010), "→", nrow(final_filtered),
    "(", nrow(wrong_category_excluded), "articles exclus)\n")
```

```{r}
#| label: traceability-step4
#| code-fold: true
#| code-summary: "Step 4: ASReview import constraints"

# Step 4 : ASReview import drops records with missing abstract or missing DOI
asreview_excluded <- final_filtered |>
  filter(is.na(AB) | AB == "" | is.na(DI) | DI == "") |>
  mutate(
    exclusion_step   = "4_asreview_import",
    exclusion_reason = case_when(
      (is.na(AB) | AB == "") & (is.na(DI) | DI == "") ~ "Abstract ET DOI manquants",
      is.na(AB) | AB == ""                            ~ "Abstract manquant",
      is.na(DI) | DI == ""                            ~ "DOI manquant"
    )
  )

cat("Étape 4 (contraintes ASReview à l'import) :",
    nrow(final_filtered), "→",
    nrow(final_filtered) - nrow(asreview_excluded),
    "(", nrow(asreview_excluded), "articles potentiellement exclus)\n\n")

cat("Note : le décompte effectif d'ASReview (3 013 articles) doit être\n",
    "confirmé par un export du projet ASReview LAB. Un éventuel écart\n",
    "résiduel s'explique par sa déduplication interne complémentaire\n",
    "(titre, auteurs, abstract) qui complète la déduplication par DOI.\n",
    sep = "")
```

```{r}
#| label: traceability-export
#| code-fold: true
#| code-summary: "Build and export the audit trail"

# Combine all exclusions into a single dataframe
all_excluded <- bind_rows(
  duplicates_excluded,
  pre_2010_excluded,
  wrong_category_excluded,
  asreview_excluded
) |>
  transmute(
    UT,
    title            = TI,
    authors          = AU,
    year             = PY,
    journal          = SO,
    doi              = DI,
    WC,
    citations        = TC,
    document_type    = DT,
    language         = LA,
    exclusion_step,
    exclusion_reason
  )

# Build the included set (final_filtered minus step 4)
included_articles <- final_filtered |>
  filter(!(is.na(AB) | AB == "" | is.na(DI) | DI == "")) |>
  transmute(
    UT,
    title            = TI,
    authors          = AU,
    year             = PY,
    journal          = SO,
    doi              = DI,
    WC,
    citations        = TC,
    document_type    = DT,
    language         = LA,
    exclusion_step   = NA_character_,
    exclusion_reason = NA_character_
  )

# Full audit trail: every article from the raw corpus with its final status
full_audit_trail <- bind_rows(
  included_articles |> mutate(status = "included"),
  all_excluded      |> mutate(status = "excluded")
) |>
  select(status, UT, title, authors, year, journal, doi, WC,
         citations, document_type, language,
         exclusion_step, exclusion_reason)

# Export both files
write_xlsx(
  all_excluded,
  here::here("01_search", "corpus", "BRIDGES_excluded_articles.xlsx")
)

write_xlsx(
  full_audit_trail,
  here::here("01_search", "corpus", "BRIDGES_full_audit_trail.xlsx")
)

cat("Exports écrits dans 01_search/corpus/ :\n")
cat("  - BRIDGES_excluded_articles.xlsx :",
    nrow(all_excluded), "lignes\n")
cat("  - BRIDGES_full_audit_trail.xlsx  :",
    nrow(full_audit_trail), "lignes\n")
```

## Note méthodologique sur le rapport de screening

La formulation actuelle dans `BRIDGES_screening_analyses.qmd` ("673 articles ont été exclus automatiquement par ASReview en raison de métadonnées manquantes, notamment les abstracts") est imprécise. La quasi-totalité des exclusions a lieu en amont d'ASReview, dans les étapes 1 à 3 du présent script (dédoublonnage DOI, filtre temporel, filtre catégories WoS). Seule l'étape 4 relève effectivement des contraintes ASReview à l'import.

Reformulation suggérée pour le rapport de screening :

> Sur les 3 715 articles issus de la requête WoS initiale, 702 ont été exclus à différentes étapes de préparation du corpus : dédoublonnage par DOI lors de la fusion des 8 exports (n = X), filtre temporel limitant le corpus aux publications depuis 2010 (n = Y), filtre par catégories Web of Science (n = Z), et exclusion par ASReview à l'import pour métadonnées manquantes (n = W). Le corpus effectif soumis au screening dans ASReview LAB v2 compte ainsi 3 013 articles.

Les valeurs de X, Y, Z et W sont produites par les chunks de la section précédente et peuvent être insérées directement à partir des objets `duplicates_excluded`, `pre_2010_excluded`, `wrong_category_excluded` et `asreview_excluded`.
