---
title: "BRIDGES - Screening analyses"
author: "Théophile L. Mouton"
date: today
format:
  html:
    self-contained: true
    css: _template/custom.css
    include-before-body: _template/header.html
    include-after-body: _template/footer.html
    theme: none
    toc: true
    toc-depth: 3
editor: visual
execute:
  message: false
  warning: false
---

## Taux d'inclusion et estimation du volume full-text

À partir des décisions consensus établies sur les 100 articles screenés (batch 1 : 33 articles, batch 2 : 32 articles, batch 3 : 35 articles), nous estimons le taux d'inclusion attendu sur l'ensemble du corpus effectif de 3 013 articles importés dans ASReview. Sur les 3 686 articles issus de la requête WoS, 673 ont été exclus automatiquement par ASReview en raison de métadonnées manquantes, notamment les abstracts. Cette estimation repose sur un tirage aléatoire représentatif (`set.seed(42)`) et permet d'anticiper la charge de travail pour la phase de lecture full-text. L'incertitude autour de l'estimation centrale est quantifiée par un intervalle de confiance à 95% sur la proportion observée.

```{r}
#| code-fold: true
#| code-summary: "Afficher le code"

library(here)
library(tidyverse)
library(readxl)
library(irr)

# Import
batch1 <- read_excel(
  here("02_screening", "calibration", "Consensus scoring",
       "BRIDGES_sample_33_consolidated_4 authors_consensus.xlsx"),
  sheet = 1)
batch2 <- read_excel(
  here("02_screening", "calibration", "Consensus scoring",
       "BRIDGES_sample_67_consolidated_4 authors_concensus.xlsx"),
  sheet = 1)
batch3 <- read_excel(
  here("02_screening", "calibration", "Consensus scoring",
       "BRIDGES_sample_100_consolidated_4 authors_consensus.xlsx"),
  sheet = 1)

stopifnot("Consensus" %in% names(batch1))
stopifnot("Consensus" %in% names(batch2))
stopifnot("Consensus" %in% names(batch3))

binarize <- function(x) {
  if_else(tolower(trimws(x)) %in% c(
    "include", "review/synthesis", "review/synthésis",
    "include or not a model", "je ne sais pas", "je ne suis pas sur"
  ), "Include", "Exclude")
}

# Combiner les décisions consensus des 3 batches
all_consensus <- bind_rows(
  batch1 |> select(doi, decision = Consensus),
  batch2 |> select(doi, decision = Consensus),
  batch3 |> select(doi, decision = Consensus)
) |>
  filter(!is.na(decision)) |>
  mutate(decision_bin = binarize(decision))

n_screened <- nrow(all_consensus)
n_include  <- sum(all_consensus$decision_bin == "Include")
n_exclude  <- n_screened - n_include
rate       <- n_include / n_screened
n_wos      <- 3013  # corpus effectif après import dans ASReview

# IC 95%
se      <- sqrt(rate * (1 - rate) / n_screened)
ic_bas  <- rate - 1.96 * se
ic_haut <- rate + 1.96 * se

tibble(
  Métrique = c(
    "Articles screenés (consensus)", "Articles inclus", "Articles exclus",
    "Taux d'inclusion", "Corpus WoS total (requête)",
    "Corpus effectif (ASReview)", "Exclus par ASReview (abstracts manquants)",
    "Estimation centrale (full-corpus)", "IC 95% bas", "IC 95% haut",
    "Full-text estimé (bas, 70%)", "Full-text estimé (haut, 80%)"
  ),
  Valeur = c(
    n_screened, n_include, n_exclude,
    paste0(round(rate * 100, 1), "%"),
    3686, n_wos, 3686 - n_wos,
    round(n_wos * rate), round(n_wos * ic_bas), round(n_wos * ic_haut),
    round(n_wos * rate * 0.70), round(n_wos * rate * 0.80)
  )
) |>
  knitr::kable(
    caption = "Estimation du volume d'articles pour le screening full-text",
    align   = c("l", "r")
  )
```

## Évolution de l'accord inter-évaluateurs (Kappa)

L'accord inter-évaluateurs est suivi à chaque batch de screening collectif. Une progression du Kappa au fil des batches indiquerait une convergence de l'équipe vers une interprétation commune des critères d'inclusion, suite aux discussions et clarifications successives (notamment la distinction modèle mécanistique vs statistique introduite lors de la réunion du 23 mars 2026).

```{r}
#| code-fold: true
#| code-summary: "Afficher le code"
#| results: asis

compute_kappa <- function(df, screeners) {
  ratings <- df |>
    select(doi, all_of(screeners)) |>
    filter(if_all(all_of(screeners), ~ !is.na(.))) |>
    mutate(across(all_of(screeners), binarize))

  n <- nrow(ratings)

  mat <- ratings |>
    select(-doi) |>
    apply(1, function(row) {
      c(Include = sum(row == "Include"), Exclude = sum(row == "Exclude"))
    }) |>
    t()

  fleiss_k   <- kappam.fleiss(mat)$value

  pairs <- expand.grid(s1 = screeners, s2 = screeners,
                       stringsAsFactors = FALSE) |>
    filter(s1 < s2) |>
    rowwise() |>
    mutate(k = kappa2(cbind(ratings[[s1]], ratings[[s2]]))$value)

  mean_cohen <- mean(pairs$k)

  tibble(n_articles   = n,
         fleiss_kappa = round(fleiss_k, 3),
         mean_cohen_k = round(mean_cohen, 3))
}

kappa_b1 <- compute_kappa(
  batch1, c("decision_SM", "decision_SD", "decision_AC", "decision_TM")
) |> mutate(Batch = "Batch 1 (33 articles)", .before = 1)

kappa_b2 <- compute_kappa(
  batch2, c("decision_AG", "decision_SD", "decision_SM", "Decision_TM")
) |> mutate(Batch = "Batch 2 (32 articles)", .before = 1)

kappa_b3 <- compute_kappa(
  batch3, c("decision_AC", "decision_SD", "decision_SM", "decision_TM")
) |> mutate(Batch = "Batch 3 (35 articles)", .before = 1)

bind_rows(kappa_b1, kappa_b2, kappa_b3) |>
  rename(
    `Articles évalués`    = n_articles,
    `Fleiss' Kappa`       = fleiss_kappa,
    `Cohen moyen (pairs)` = mean_cohen_k
  ) |>
  knitr::kable(
    caption = "Évolution de l'accord inter-évaluateurs par batch de screening",
    align   = c("l", "r", "r", "r")
  )

cat("Note : Le Fleiss' Kappa négatif s'explique par le déséquilibre de la
distribution (>70% d'inclusions), qui gonfle l'accord attendu par hasard.
Dans ce contexte, le Cohen moyen par paires est plus informatif.")
```

## Évaluation du pilote et de l'IA par rapport au Gold Standard

Le consensus issu des discussions collectives constitue le Gold Standard. La sensibilité mesure le pourcentage d'articles pertinents correctement inclus, la spécificité le pourcentage d'articles non pertinents correctement exclus. L'objectif prioritaire est d'obtenir une haute sensibilité, afin de minimiser le risque de manquer des articles pertinents lors du screening complet. Le Batch 3, effectué après la clarification des critères du 23 mars 2026, montre une sensibilité de 100% pour le pilote et pour Claude --- aucun article pertinent manqué.

```{r}
#| code-fold: true
#| code-summary: "Afficher le code"

compute_sens_spec <- function(df, screener_col, gold_col = "Consensus") {
  df_clean <- df |>
    select(doi, screener = all_of(screener_col), gold = all_of(gold_col)) |>
    filter(!is.na(screener) & !is.na(gold)) |>
    mutate(
      screener_bin = binarize(screener),
      gold_bin     = binarize(gold)
    )

  tp          <- sum(df_clean$screener_bin == "Include" & df_clean$gold_bin == "Include")
  tn          <- sum(df_clean$screener_bin == "Exclude" & df_clean$gold_bin == "Exclude")
  fp          <- sum(df_clean$screener_bin == "Include" & df_clean$gold_bin == "Exclude")
  fn          <- sum(df_clean$screener_bin == "Exclude" & df_clean$gold_bin == "Include")
  sensitivity <- round(tp / (tp + fn) * 100, 1)
  specificity <- round(tn / (tn + fp) * 100, 1)

  tibble(
    n_articles  = nrow(df_clean),
    TP = tp, TN = tn, FP = fp, FN = fn,
    Sensibilité = paste0(sensitivity, "%"),
    Spécificité = paste0(specificity, "%")
  )
}

# Batch 1
sens_b1_TM     <- compute_sens_spec(batch1, "decision_TM")    |> mutate(Batch = "Batch 1", Screener = "Pilote (TM)", .before = 1)
sens_b1_Claude <- compute_sens_spec(batch1, "decision_Claude") |> mutate(Batch = "Batch 1", Screener = "Claude",      .before = 1)

# Batch 2
sens_b2_TM     <- compute_sens_spec(batch2, "Decision_TM")    |> mutate(Batch = "Batch 2", Screener = "Pilote (TM)", .before = 1)
sens_b2_Claude <- compute_sens_spec(batch2, "decision_Claude") |> mutate(Batch = "Batch 2", Screener = "Claude",      .before = 1)

# Batch 3
sens_b3_TM     <- compute_sens_spec(batch3, "decision_TM")    |> mutate(Batch = "Batch 3", Screener = "Pilote (TM)", .before = 1)
sens_b3_Claude <- compute_sens_spec(batch3, "decision_Claude") |> mutate(Batch = "Batch 3", Screener = "Claude",      .before = 1)

bind_rows(
  sens_b1_TM, sens_b1_Claude,
  sens_b2_TM, sens_b2_Claude,
  sens_b3_TM, sens_b3_Claude
) |>
  select(Batch, Screener, n_articles, Sensibilité, Spécificité) |>
  rename(`Articles évalués` = n_articles) |>
  knitr::kable(
    caption = "Sensibilité et spécificité du pilote et de l'IA par rapport au Gold Standard",
    align   = c("l", "l", "r", "r", "r")
  )
```
