---
title: "BRIDGES - Agreement_analyses"
author: "Théophile L. Mouton"
date: today
format:
  html:
    self-contained: true
    css: ../05_analysis/_template/custom.css
    include-before-body: ../05_analysis/_template/header.html
    include-after-body: ../05_analysis/_template/footer.html
    theme: none
    toc: true
    toc-depth: 3
    code-fold: true
    code-tools: true
editor: visual
execute:
  message: false
  warning: false
---

```{r setup}
library(tidyverse)   # manipulation et visualisation
library(readxl)      # lecture des fichiers Excel
library(here)        # chemins relatifs au projet
library(knitr)       # tableaux formatés (kable)
library(irr)         # kappa de Cohen (kappa2)
```

# 1. Données et appariement

Le codage humain (onglet `Codage`, format long : une ligne par couple
article x champ) est apparié à l'extraction IA (format transposé : champs en
lignes, 207 articles en colonnes, chacun suivi de sa colonne `[confiance]`).
La clé de jointure est le nom de fichier PDF, normalisé des deux côtés en NFC
et en minuscules : les accents (Guénette, Grüss, Stäbler, Sánchez-jiménez)
sont stockés en NFD sur macOS et en NFC via Excel, visuellement identiques
mais inégaux pour R. Toute dérive de clé lève une erreur plutôt que de
rétrécir silencieusement le dénominateur, ce qui gonflerait le taux d'accord.
Les valeurs sont normalisées symétriquement (casse, espaces, ponctuation
finale) avant comparaison : ces écarts de saisie ne sont pas des désaccords.

```{r donnees}
chemin_codage     <- here("06_validation", "BRIDGES_validation_feuille_codage.xlsx")
chemin_extraction <- here("04_extraction", "outputs",
                          "extraction_articles_BRIDGES_REMPLIE.xlsx")

norm_txt <- function(x) stringi::stri_trans_nfc(x) |> str_squish() |> str_to_lower()
norm_cle <- function(x) norm_txt(str_remove(x, regex("\\.pdf$", ignore_case = TRUE)))

# col_types = "text" : les colonnes lacunaires seraient sinon devinées en logical
lire <- function(chemin, onglet) {
  read_excel(chemin, sheet = onglet, col_types = "text",
             na = c("", "NA", "N/A", "na", "-")) |>
    mutate(across(everything(), str_squish))
}

codage <- lire(chemin_codage, "Codage") |>
  transmute(article = norm_cle(Article), champ = Champ,
            humain = norm_txt(Ta_valeur), commentaire = Commentaire)

extraction <- lire(chemin_extraction, "Sheet1") |>
  rename(champ = Champ) |>
  pivot_longer(-champ, names_to = "colonne", values_to = "valeur") |>
  mutate(cible   = if_else(str_detect(colonne, fixed("[confiance]")),
                           "confiance", "ia"),
         article = norm_cle(str_remove(colonne, fixed(" [confiance]")))) |>
  select(-colonne) |>
  pivot_wider(names_from = cible, values_from = valeur) |>
  mutate(across(c(ia, confiance), norm_txt))

# Contrôles bloquants : clés, dimensions, vocabulaire fermé des champs Util_
stopifnot(all(codage$article %in% extraction$article),
          all(codage$champ   %in% extraction$champ))

compare <- codage |>
  inner_join(extraction, by = c("article", "champ")) |>
  mutate(util       = str_starts(champ, "Util_"),
         comparable = !is.na(humain) & !is.na(ia),
         accord     = humain == ia)

stopifnot(nrow(compare) == 30 * 12)
stopifnot(all(na.omit(c(compare$humain[compare$util],
                        compare$ia[compare$util])) %in% c("oui", "non")))
```

# 2. Périmètre de l'analyse

Sur les 30 articles tirés, 5 ne sont pas des articles de recherche (une
rétractation, deux avis de correction, deux hors périmètre) et sont exclus
intégralement. 4 revues conservent leurs champs factuels mais pas les champs
`Util_`, qui portent sur les modèles appliqués et non sur ce qu'une revue
discute (RÈGLE REVUE). Les cellules non codées sont donc des exclusions
justifiées et non des données manquantes : le bloc `Util_` repose sur une
grille complète de 21 articles x 8 champs.

Les deux blocs de champs relèvent de régimes de mesure distincts, binaire
fermé contre vocabulaire ouvert, et ne doivent jamais être agrégés en un
taux unique.

```{r perimetre}
statut <- compare |>
  group_by(article) |>
  summarise(vides = sum(is.na(humain)),
            vides_util = sum(is.na(humain) & util), .groups = "drop") |>
  mutate(statut = case_when(
    vides == 12      ~ "Exclu : non-article (rétractation, erratum, hors périmètre)",
    vides_util == 8  ~ "Revue : champs Util_ non applicables",
    TRUE             ~ "Article de recherche, champs Util_ codés"))

statut |>
  count(statut, name = "n_articles") |>
  kable(caption = "Statut des 30 articles de l'échantillon de validation")

compare |>
  mutate(bloc = if_else(util, "Util_ (binaire Oui/Non)",
                        "Factuel / Modèle (vocabulaire ouvert)")) |>
  group_by(bloc) |>
  summarise(n_champs      = n_distinct(champ),
            n_cellules    = n(),
            n_comparables = sum(comparable),
            n_articles    = n_distinct(article[comparable]),
            .groups = "drop") |>
  kable(caption = "Dénominateurs par bloc de champs")
```

Le tirage de 30 articles contient 5 non-articles (17 %), que le pipeline a
néanmoins extraits en leur attribuant une confiance haute. Ce taux, appliqué
aux 207 articles du corpus, suggère une trentaine de documents non éligibles
traités comme des articles de recherche. Ce mode de défaillance ne peut pas
apparaître dans les statistiques d'accord qui suivent, puisque les cellules
concernées ont précisément été écartées du codage humain.

# 3. Accord sur les champs Util_

L'AC1 de Gwet est calculé manuellement (non fourni par `irr`) :
Pe = 1/(K-1) * somme_k pi_k (1 - pi_k), où pi_k est la prévalence moyenne de
la catégorie k sur les deux codeurs, puis AC1 = (Pa - Pe) / (1 - Pe). Le kappa
de Cohen est reporté à titre de comparaison : la prévalence de "Oui" atteint
0,72, régime dans lequel le kappa s'effondre alors que l'accord observé reste
élevé (paradoxe de prévalence). C'est la raison du recours à l'AC1.

L'intervalle de confiance provient d'un bootstrap de grappes rééchantillonnant
les 21 articles : les 8 cellules d'un même article ne sont pas indépendantes,
et un IC calculé au niveau cellule serait trop étroit. Les valeurs par champ
reposent sur n = 21 et sont indicatives, non inférentielles.

```{r accord}
ac1 <- function(a, b, cat = c("oui", "non")) {
  ok <- !is.na(a) & !is.na(b); a <- a[ok]; b <- b[ok]
  if (!length(a)) return(tibble(n = 0L, pa = NA_real_, pe = NA_real_, ac1 = NA_real_))
  pa   <- mean(a == b)
  pi_k <- map_dbl(cat, ~ mean(c(a == .x, b == .x)))
  pe   <- sum(pi_k * (1 - pi_k)) / (length(cat) - 1)
  tibble(n = length(a), pa = pa, pe = pe, ac1 = (pa - pe) / (1 - pe))
}

u <- filter(compare, util, comparable)

set.seed(20260727)
grappes <- split(u, u$article)
boot <- map_dbl(seq_len(2000), function(i) {
  ech <- bind_rows(grappes[sample(names(grappes), length(grappes), replace = TRUE)])
  ac1(ech$humain, ech$ia)$ac1
})

ac1(u$humain, u$ia) |>
  mutate(ic_bas         = quantile(boot, 0.025, na.rm = TRUE),
         ic_haut        = quantile(boot, 0.975, na.rm = TRUE),
         prevalence_oui = mean(c(u$humain == "oui", u$ia == "oui")),
         kappa_cohen    = irr::kappa2(cbind(u$humain, u$ia))$value) |>
  kable(digits = 3,
        caption = "Accord global sur les 8 champs Util_ (IC 95 % par bootstrap de grappes)")

u |>
  group_by(champ) |>
  group_modify(~ ac1(.x$humain, .x$ia)) |>
  ungroup() |>
  select(champ, n, pa, ac1) |>
  arrange(pa) |>
  kable(digits = 3, caption = "Accord par champ Util_ (indicatif, n = 21)")
```

L'accord observé atteint 85,1 % et l'AC1 0,750, soit un accord substantiel au
sens des seuils usuels (0,61 à 0,80). La borne inférieure de l'IC bootstrap
(0,629) reste au-dessus de 0,60 : la qualification tient à 95 %. L'écart entre
l'AC1 (0,750) et le kappa de Cohen (0,636) illustre le paradoxe de prévalence
et non une instabilité du calcul : avec 72 % de "Oui", le kappa pénalise un
accord qui reste élevé.

La lecture par champ montre que cet accord global masque deux régimes. Quatre
champs relevant de propriétés directement lisibles du modèle (biologique,
pêche, physique, scénarios) atteignent 0,80 à 1,00. Les quatre autres, dont
l'identification suppose une interprétation du contenu (social, économique,
temporel, spatial), plafonnent entre 0,55 et 0,67. Sur n = 21, ces valeurs
sont indicatives, mais l'ordre est cohérent avec la direction des désaccords
analysée en section 4.

# 4. Direction des désaccords

Sous l'hypothèse d'absence de biais systématique, les désaccords se
répartiraient également entre sur-codage (IA = Oui, humain = Non) et
sous-codage. Le test exact est mené une seule fois, sur l'ensemble des champs
`Util_` agrégés. Les tests par champ ne sont pas reportés : aucun ne survit à
une correction pour tests multiples sur n = 21, et les champs concernés ayant
été identifiés à la lecture de ce même tableau, un test qui leur serait
spécifique serait circulaire. Les effectifs par champ sont donc descriptifs.

```{r biais}
biais <- u |>
  group_by(champ) |>
  summarise(n           = n(),
            desaccords  = sum(humain != ia),
            ia_sur_code = sum(ia == "oui" & humain == "non"),
            ia_sous_code = sum(ia == "non" & humain == "oui"),
            .groups = "drop") |>
  arrange(desc(desaccords))

kable(biais, caption = "Répartition des désaccords par champ (descriptif)")

test <- binom.test(sum(biais$ia_sur_code),
                   sum(biais$ia_sur_code) + sum(biais$ia_sous_code), p = 0.5)

tibble(desaccords     = sum(biais$desaccords),
       sur_codage_ia  = sum(biais$ia_sur_code),
       sous_codage_ia = sum(biais$ia_sous_code),
       part_sur_codage = test$estimate,
       ic_bas         = test$conf.int[1],
       ic_haut        = test$conf.int[2],
       p_exact        = test$p.value) |>
  kable(digits = 3,
        caption = "Bilan directionnel, tous champs Util_ (test binomial exact)")
```

Les désaccords ne se répartissent pas symétriquement : 19 sur 25 correspondent
à un sur-codage de l'IA (76 %, IC 95 % : 55 à 91 %, p = 0,015). Le pipeline
déclare une dimension présente là où le codage humain ne la retrouve pas,
plutôt que l'inverse. Le phénomène se concentre sur Util_social,
Util_economique et Util_scenarios, où les 14 désaccords vont tous dans ce
sens, tandis que Util_spatial et Util_physique présentent le profil inverse
sur de faibles effectifs.

La conséquence n'est pas une simple imprécision : un biais unidirectionnel se
propage aux prévalences estimées sur le corpus, contrairement à une erreur
symétrique qui se compenserait à l'agrégation. Sa magnitude est quantifiée en
section 6.

# 5. Calibration de la confiance déclarée

Le pipeline reporte une confiance par cellule. Sa distribution est dégénérée :
93,6 % des cellules sont déclarées en confiance haute et aucune cellule du
sous-ensemble Util_ comparable n'est déclarée basse. Le tableau force
l'affichage des bandes vides (`.drop = FALSE`) : une modalité absente et une
modalité à zéro ne doivent pas se confondre visuellement.

L'écart entre la part de confiance haute et l'exactitude observée mesure la
surconfiance. Il est unidirectionnel dans les deux blocs. La confiance
déclarée ne permet donc pas de définir un seuil de vérification manuelle et
n'a pas été utilisée pour trier les extractions.

```{r confiance}
compare |>
  filter(comparable) |>
  mutate(bande = factor(confiance, levels = c("haute", "moyenne", "basse")),
         bloc  = if_else(util, "Util_", "Factuel / Modèle")) |>
  group_by(bloc, bande, .drop = FALSE) |>
  summarise(n = n(), n_accord = sum(accord), .groups = "drop") |>
  mutate(taux_accord = if_else(n > 0, n_accord / n, NA_real_)) |>
  kable(digits = 3, caption = "Accord par bloc et bande de confiance déclarée")

compare |>
  filter(comparable) |>
  mutate(bloc = if_else(util, "Util_", "Factuel / Modèle")) |>
  group_by(bloc) |>
  summarise(n             = n(),
            part_haute    = mean(confiance == "haute"),
            exactitude    = mean(accord),
            surconfiance  = part_haute - exactitude,
            .groups = "drop") |>
  kable(digits = 3, caption = "Surconfiance déclarée par bloc")
```

La confiance déclarée ne discrimine pas : 97,6 % des cellules Util_
comparables sont en confiance haute et aucune en confiance basse. Le contraste
apparent entre 86,6 % et 25,0 % d'accord repose sur 4 cellules et ne permet
aucune inférence. Un seuil placé sur cette variable orienterait 2 % des
cellules vers une vérification manuelle tout en laissant 13,4 % d'erreurs dans
la masse acceptée.

La surconfiance est unidirectionnelle et plus marquée là où l'exactitude est
la plus faible : 37 points d'écart sur le bloc à vocabulaire ouvert contre 12
sur le bloc Util_. Le pipeline est donc d'autant plus confiant qu'il se trompe,
ce qui exclut son usage comme critère de tri.

# 6. Conclusion : fiabilité du pipeline

La question n'admet pas de réponse unique, les deux blocs de champs ne se
comportant pas de la même manière. Cette section quantifie trois éléments
nécessaires à la conclusion : le biais net de prévalence induit par le
sur-codage, l'accord champ par champ dans le bloc à vocabulaire ouvert (le
taux agrégé de 59,6 % mélangeant des champs à vocabulaire fermé et des champs
en texte libre), et la projection des désaccords attendus sur les articles
non validés.

```{r conclusion}
# 1. Biais net de prévalence : (sur-codage - sous-codage) / n, en points
biais |>
  transmute(champ, n,
            desaccords,
            biais_net_pp = 100 * (ia_sur_code - ia_sous_code) / n) |>
  arrange(desc(biais_net_pp)) |>
  kable(digits = 1,
        caption = "Biais net de prévalence induit par l'IA, en points de pourcentage")

# 2. Bloc à vocabulaire ouvert, détail par champ
compare |>
  filter(!util, comparable) |>
  group_by(champ) |>
  summarise(n = n(), n_accord = sum(accord), .groups = "drop") |>
  mutate(taux_accord = n_accord / n) |>
  arrange(taux_accord) |>
  kable(digits = 3, caption = "Accord par champ, bloc Factuel / Modèle")

# 3. Projection sur les 177 articles non validés, aux taux observés
tibble(
  articles_restants   = 207 - 30,
  part_exploitables   = 21 / 30,
  cellules_util       = round((207 - 30) * (21 / 30) * 8),
  desaccords_attendus = round(cellules_util * (1 - 0.851)),
  dont_sur_codage     = round(desaccords_attendus * 19 / 25),
  non_articles_attendus = round((207 - 30) * 5 / 30)
) |>
  kable(caption = "Projection des erreurs sur la partie non validée du corpus")
```
