---
title: "BRIDGES - Agreement_analyses"
author: "Théophile L. Mouton"
date: today
format:
  html:
    self-contained: true
    css: ../05_analysis/_template/custom.css
    include-before-body: ../05_analysis/_template/header.html
    include-after-body: ../05_analysis/_template/footer.html
    theme: none
    toc: true
    toc-depth: 3
    code-fold: true
    code-tools: true
editor: visual
execute:
  message: false
  warning: false
---

```{r setup}
library(tidyverse)   # manipulation et visualisation
library(readxl)      # lecture des fichiers Excel
library(here)        # chemins relatifs au projet
library(knitr)       # tableaux formatés (kable)
library(irr)         # kappa de Cohen (kappa2)
```

# 1. Données et appariement

Le codage humain (onglet `Codage`, format long : une ligne par couple
article x champ) est apparié à l'extraction IA (format transposé : champs en
lignes, 207 articles en colonnes, chacun suivi de sa colonne `[confiance]`).
La clé de jointure est le nom de fichier PDF, normalisé des deux côtés en NFC
et en minuscules : les accents (Guénette, Grüss, Stäbler, Sánchez-jiménez)
sont stockés en NFD sur macOS et en NFC via Excel, visuellement identiques
mais inégaux pour R. Toute dérive de clé lève une erreur plutôt que de
rétrécir silencieusement le dénominateur, ce qui gonflerait le taux d'accord.
Les valeurs sont normalisées symétriquement (casse, espaces, ponctuation
finale) avant comparaison : ces écarts de saisie ne sont pas des désaccords.

```{r donnees}
chemin_codage     <- here("06_validation", "BRIDGES_validation_feuille_codage.xlsx")
chemin_extraction <- here("04_extraction", "outputs",
                          "extraction_articles_BRIDGES_REMPLIE.xlsx")

norm_txt <- function(x) stringi::stri_trans_nfc(x) |> str_squish() |> str_to_lower()
norm_cle <- function(x) norm_txt(str_remove(x, regex("\\.pdf$", ignore_case = TRUE)))

# col_types = "text" : les colonnes lacunaires seraient sinon devinées en logical
lire <- function(chemin, onglet) {
  read_excel(chemin, sheet = onglet, col_types = "text",
             na = c("", "NA", "N/A", "na", "-")) |>
    mutate(across(everything(), str_squish))
}

codage <- lire(chemin_codage, "Codage") |>
  transmute(article = norm_cle(Article), champ = Champ,
            humain = norm_txt(Ta_valeur), commentaire = Commentaire)

extraction <- lire(chemin_extraction, "Sheet1") |>
  rename(champ = Champ) |>
  pivot_longer(-champ, names_to = "colonne", values_to = "valeur") |>
  mutate(cible   = if_else(str_detect(colonne, fixed("[confiance]")),
                           "confiance", "ia"),
         article = norm_cle(str_remove(colonne, fixed(" [confiance]")))) |>
  select(-colonne) |>
  pivot_wider(names_from = cible, values_from = valeur) |>
  mutate(across(c(ia, confiance), norm_txt))

# Contrôles bloquants : clés, dimensions, vocabulaire fermé des champs Util_
stopifnot(all(codage$article %in% extraction$article),
          all(codage$champ   %in% extraction$champ))

compare <- codage |>
  inner_join(extraction, by = c("article", "champ")) |>
  mutate(util       = str_starts(champ, "Util_"),
         comparable = !is.na(humain) & !is.na(ia),
         accord     = humain == ia)

stopifnot(nrow(compare) == 30 * 12)
stopifnot(all(na.omit(c(compare$humain[compare$util],
                        compare$ia[compare$util])) %in% c("oui", "non")))
```

# 2. Périmètre de l'analyse

Sur les 30 articles tirés, 5 ne sont pas des articles de recherche (une
rétractation, deux avis de correction, deux hors périmètre) et sont exclus
intégralement. 4 revues conservent leurs champs factuels mais pas les champs
`Util_`, qui portent sur les modèles appliqués et non sur ce qu'une revue
discute (RÈGLE REVUE). Les cellules non codées sont donc des exclusions
justifiées et non des données manquantes : le bloc `Util_` repose sur une
grille complète de 21 articles x 8 champs.

Les deux blocs de champs relèvent de régimes de mesure distincts, binaire
fermé contre vocabulaire ouvert, et ne doivent jamais être agrégés en un
taux unique.

```{r perimetre}
statut <- compare |>
  group_by(article) |>
  summarise(vides = sum(is.na(humain)),
            vides_util = sum(is.na(humain) & util), .groups = "drop") |>
  mutate(statut = case_when(
    vides == 12      ~ "Exclu : non-article (rétractation, erratum, hors périmètre)",
    vides_util == 8  ~ "Revue : champs Util_ non applicables",
    TRUE             ~ "Article de recherche, champs Util_ codés"))

statut |>
  count(statut, name = "n_articles") |>
  kable(caption = "Statut des 30 articles de l'échantillon de validation")

compare |>
  mutate(bloc = if_else(util, "Util_ (binaire Oui/Non)",
                        "Factuel / Modèle (vocabulaire ouvert)")) |>
  group_by(bloc) |>
  summarise(n_champs      = n_distinct(champ),
            n_cellules    = n(),
            n_comparables = sum(comparable),
            n_articles    = n_distinct(article[comparable]),
            .groups = "drop") |>
  kable(caption = "Dénominateurs par bloc de champs")
```

Le tirage de 30 articles contient 5 non-articles (17 %), tous extraits par le
pipeline en confiance haute. Deux relèvent d'une erreur de récupération (avis
de correction, l'article original étant absent du PDF), trois d'un défaut
d'éligibilité (rétractation, géo-ingénierie, hors périmètre). Rapporté aux 207
articles du corpus, cet ordre de grandeur atteint une trentaine de documents.

Ce mode de défaillance est invisible pour les statistiques d'accord qui suivent,
puisque les cellules concernées ont été écartées du codage humain. Il établit la
**nécessité d'un screening full-text en amont de l'extraction**, vérifiant à la
fois la conformité de chaque PDF à sa référence et l'éligibilité de l'article. La
confiance déclarée ne peut s'y substituer (section 5).

# 3. Accord sur les champs Util_

L'AC1 (*first-order Agreement Coefficient*, Gwet 2008) mesure l'accord entre
deux codeurs une fois retranchée la part attribuable au hasard. Il se lit
comme le kappa : 0 correspond à un accord purement fortuit, 1 à un accord
parfait, et l'intervalle 0,61 à 0,80 est conventionnellement qualifié de
substantiel.

Les deux coefficients partagent la forme (Pa - Pe) / (1 - Pe), où Pa est
l'accord observé (*percent agreement* : proportion de cellules identiquement
codées par les deux codeurs) et Pe l'accord attendu par hasard (*percent
chance agreement*), sous l'hypothèse d'un codage aléatoire. Le numérateur
mesure l'accord acquis au-delà du hasard, le dénominateur l'accord qu'il
restait à acquérir : le coefficient exprime donc la fraction réalisée de cette
marge. Pa est une simple comptabilité ; Pe seul dépend d'un modèle, et c'est
là que les deux coefficients divergent.

Le kappa suppose que les codeurs répondent selon leurs fréquences marginales :
lorsqu'une catégorie domine, ici 72 % de "Oui", il attribue au hasard une
efficacité artificiellement élevée et s'effondre alors que l'accord observé
reste fort (paradoxe de prévalence). L'AC1 suppose au contraire que le hasard
n'intervient que sur les cas ambigus, d'autant plus rares que la distribution
est déséquilibrée. D'où Pe = 1/(K-1) * somme_k pi_k (1 - pi_k), où pi_k est la
prévalence moyenne de la catégorie k sur les deux codeurs. Le calcul est
manuel, `irr` ne fournissant pas ce coefficient. Le kappa reste reporté à
titre de comparaison.

> **Référence** : Gwet, K. L. (2008), *Computing inter-rater reliability and
> its variance in the presence of high agreement*, British Journal of
> Mathematical and Statistical Psychology, 61(1), 29-48.

```{r accord}
ac1 <- function(a, b, cat = c("oui", "non")) {
  ok <- !is.na(a) & !is.na(b); a <- a[ok]; b <- b[ok]
  if (!length(a)) return(tibble(n = 0L, pa = NA_real_, pe = NA_real_, ac1 = NA_real_))
  pa   <- mean(a == b)
  pi_k <- map_dbl(cat, ~ mean(c(a == .x, b == .x)))
  pe   <- sum(pi_k * (1 - pi_k)) / (length(cat) - 1)
  tibble(n = length(a), pa = pa, pe = pe, ac1 = (pa - pe) / (1 - pe))
}

u <- filter(compare, util, comparable)

set.seed(20260727)
grappes <- split(u, u$article)
boot <- map_dbl(seq_len(2000), function(i) {
  ech <- bind_rows(grappes[sample(names(grappes), length(grappes), replace = TRUE)])
  ac1(ech$humain, ech$ia)$ac1
})

ac1(u$humain, u$ia) |>
  mutate(ic_bas         = quantile(boot, 0.025, na.rm = TRUE),
         ic_haut        = quantile(boot, 0.975, na.rm = TRUE),
         prevalence_oui = mean(c(u$humain == "oui", u$ia == "oui")),
         kappa_cohen    = irr::kappa2(cbind(u$humain, u$ia))$value) |>
  kable(digits = 3,
        caption = "Accord global sur les 8 champs Util_ (IC 95 % par bootstrap de grappes)")

u |>
  group_by(champ) |>
  group_modify(~ ac1(.x$humain, .x$ia)) |>
  ungroup() |>
  select(champ, n, pa, ac1) |>
  arrange(pa) |>
  kable(digits = 3, caption = "Accord par champ Util_ (indicatif, n = 21)")
```

L'accord observé atteint 85,1 % et l'AC1 0,750. Autrement dit, le pipeline
réalise 75 % de l'accord qu'il restait à acquérir au-delà du hasard, soit la
partie haute de la plage substantielle de Landis et Koch (0,61 à 0,80). La
borne inférieure de l'IC bootstrap (0,629) reste au-dessus de 0,60 : la
qualification tient à 95 %. L'écart entre l'AC1 (0,750) et le kappa de Cohen
(0,636) illustre le paradoxe de prévalence et non une instabilité du calcul :
avec 72 % de "Oui", le kappa pénalise un accord qui reste élevé.

La lecture par champ montre que cet accord global masque deux régimes. Quatre
champs relevant de propriétés directement lisibles du modèle (biologique,
pêche, physique, scénarios) atteignent 0,80 à 1,00. Les quatre autres, dont
l'identification suppose une interprétation du contenu (social, économique,
temporel, spatial), plafonnent entre 0,55 et 0,67. Sur n = 21, ces valeurs
sont indicatives, mais l'ordre est cohérent avec la direction des désaccords
analysée en section 4.

**Le codage automatique des champs Util_ est donc jugé fiable au sens des
critères usuels d'accord inter-codeurs : 85,1 % d'accord observé (143 cellules
sur 168), AC1 = 0,750 (IC 95 % : 0,629 à 0,851)**, sous réserve du biais
directionnel analysé en section 4.

# 4. Direction des désaccords

Sous l'hypothèse d'absence de biais systématique, les désaccords se
répartiraient également entre sur-codage (IA = Oui, humain = Non) et
sous-codage. Le test exact est mené une seule fois, sur l'ensemble des champs
`Util_` agrégés. Les tests par champ ne sont pas reportés : aucun ne survit à
une correction pour tests multiples sur n = 21, et les champs concernés ayant
été identifiés à la lecture de ce même tableau, un test qui leur serait
spécifique serait circulaire. Les effectifs par champ sont donc descriptifs.

```{r biais}
biais <- u |>
  group_by(champ) |>
  summarise(n                 = n(),
            desaccords        = sum(humain != ia),
            ia_oui_humain_non = sum(ia == "oui" & humain == "non"),
            ia_non_humain_oui = sum(ia == "non" & humain == "oui"),
            .groups = "drop") |>
  arrange(desc(desaccords))

kable(biais, caption = "Répartition des désaccords par sens, par champ (descriptif)")

test <- binom.test(sum(biais$ia_oui_humain_non),
                   sum(biais$ia_oui_humain_non) + sum(biais$ia_non_humain_oui),
                   p = 0.5)

tibble(desaccords        = sum(biais$desaccords),
       ia_oui_humain_non = sum(biais$ia_oui_humain_non),
       ia_non_humain_oui = sum(biais$ia_non_humain_oui),
       part_premier_sens = unname(test$estimate),
       ic_bas            = test$conf.int[1],
       ic_haut           = test$conf.int[2],
       p_exact           = test$p.value) |>
  kable(digits = 3,
        caption = "Symétrie des désaccords, tous champs Util_ (test binomial exact)")
```

Les désaccords ne se répartissent pas symétriquement : 19 sur 25 correspondent
à un sur-codage de l'IA (76 %, IC 95 % : 55 à 91 %, p = 0,015). Le pipeline
déclare une dimension présente là où le codage humain ne la retrouve pas,
plutôt que l'inverse. Le phénomène se concentre sur Util_social,
Util_economique et Util_scenarios, où les 14 désaccords vont tous dans ce
sens, tandis que Util_spatial et Util_physique présentent le profil inverse
sur de faibles effectifs.

La conséquence n'est pas une simple imprécision : un biais unidirectionnel se
propage aux prévalences estimées sur le corpus, contrairement à une erreur
symétrique qui se compenserait à l'agrégation. Sa magnitude est quantifiée en
section 6.

# 5. Calibration de la confiance déclarée

Le pipeline reporte une confiance par cellule (haute, moyenne, basse). Cette
section examine si cette variable peut servir à trier les extractions, au
niveau cellule d'abord, au niveau document ensuite.

```{r confiance-cellule}
compare_c <- compare |>
  mutate(bande = factor(confiance, levels = c("haute", "moyenne", "basse")),
         bloc  = if_else(util, "Util_", "Factuel / Modèle"))

# .drop = FALSE : une bande vide doit s'afficher à zéro, non disparaître
compare_c |>
  mutate(statut = case_when(comparable    ~ "Comparable (analysée)",
                            is.na(humain) ~ "Non codée (non-article ou revue)",
                            TRUE          ~ "Non extraite par l'IA")) |>
  count(bande, statut, .drop = FALSE) |>
  filter(n > 0) |>
  kable(caption = "Localisation des cellules selon la confiance déclarée")

compare_c |>
  filter(comparable) |>
  group_by(bloc, bande, .drop = FALSE) |>
  summarise(n = n(), n_accord = sum(accord), .groups = "drop") |>
  mutate(taux_accord = if_else(n > 0, n_accord / n, NA_real_)) |>
  kable(digits = 3, caption = "Accord par bloc et bande de confiance déclarée")
```

97,6 % des cellules Util_ comparables sont en confiance haute et aucune en
confiance basse : les 10 cellules basses appartiennent toutes à des documents
écartés du codage humain. Le contraste apparent entre 86,6 % et 25,0 % d'accord
repose sur 4 cellules et ne permet aucune inférence. La surconfiance, écart
entre part de confiance haute et exactitude observée, atteint 37 points sur le
bloc à vocabulaire ouvert contre 12 sur le bloc Util_ : le pipeline est d'autant
plus confiant qu'il se trompe. **La confiance déclarée ne permet donc pas de
trier les cellules à l'intérieur des documents exploitables.**

```{r confiance-document}
statut_doc <- compare |>
  group_by(article) |>
  summarise(vides      = sum(is.na(humain)),
            vides_util = sum(is.na(humain) & util),
            .groups = "drop") |>
  mutate(exclu = vides == 12 | vides_util == 8)

compare |>
  group_by(article) |>
  summarise(a_basse   = any(confiance == "basse"),
            a_moyenne = any(confiance == "moyenne"),
            .groups = "drop") |>
  left_join(statut_doc, by = "article") |>
  count(exclu, a_basse, a_moyenne) |>
  kable(caption = "Documents exclus vs. présence de cellules à confiance non haute")
```

Au niveau document, en revanche, le drapeau "basse" est parfaitement spécifique
sur cet échantillon : les 4 documents concernés font tous partie des 9 exclus
(p = 0,005 sous l'hypothèse d'indépendance), mais il n'en identifie que 4 sur 9.
Le niveau "moyenne" n'apporte rien, 5 des 10 documents concernés étant
exploitables. Un document exclu ne portait par ailleurs aucun signal, ayant été
extrait intégralement en confiance haute. **Le drapeau "basse" peut donc servir
à prioriser le screening full-text de la section 2, sans que son absence vaille
validation : le screening doit couvrir l'ensemble du corpus.**

# 6. Accord sur les champs Factuel / Modèle

Ces quatre champs relèvent d'un régime de mesure différent des champs Util_ :
vocabulaire fermé pour Type_article et Milieu, texte libre pour
Modele_utilise et Bassin_oceanique, avec des valeurs multiples possibles.
L'égalité stricte de chaînes, appropriée à un binaire Oui/Non, y est
inadaptée : une abréviation, une énumération dans un ordre différent ou un
niveau de détail supérieur y comptent comme des désaccords.

L'accord brut est donc reporté comme borne inférieure, puis complété par des
règles de comparaison. Ces règles ont été définies après examen des 38
désaccords et sont énoncées explicitement : elles ne modifient aucun codage,
elles précisent ce qui compte comme équivalent. Pour Modele_utilise, aucune
règle automatique n'est proposée, une correspondance par inclusion de chaînes
construite après coup gonflerait mécaniquement le résultat ; les 23 paires
sont codées manuellement en trois niveaux.

```{r factuel-synthese}
fm <- filter(compare, !util, comparable)

# Codage manuel des 23 désaccords de Modele_utilise.
# concordant : même modèle, granularité différente
# partiel    : l'IA cite des modèles supplémentaires
# discordant : contradiction de fond
codage_modeles <- tribble(
  ~article,                 ~niveau,
  "2010_eddytd_478",        "concordant",
  "2010_harwellma_787",     "partiel",
  "2010_pintassilgop_689",  "partiel",
  "2011_sanchiricojn_800",  "concordant",
  "2015_ainsworthch_563",   "concordant",
  "2016_grüssa_217",        "partiel",
  "2016_weijermanm_181",    "concordant",
  "2018_weijermanm_211",    "concordant",
  "2018_wildermuthrp_706",  "concordant",
  "2019_bauerb_284",        "concordant",
  "2019_carrellae_314",     "partiel",
  "2019_carvalhopg_476",    "concordant",
  "2019_fayg_274",          "concordant",
  "2019_russot_210",        "partiel",
  "2020_aceves-buenoe_782", "concordant",
  "2020_nilseni_209",       "concordant",
  "2021_hazenel_009",       "concordant",
  "2021_horns_131",         "partiel",
  "2021_koulv_487",         "concordant",
  "2021_whitehousega_049",  "partiel",
  "2021_xingl_039",         "concordant",
  "2023_keramidasi_133",    "partiel",
  "2024_anicj_007",         "partiel"
)

stopifnot(nrow(codage_modeles) == sum(fm$champ == "Modele_utilise" & !fm$accord))

# Règles de comparaison, appliquées symétriquement aux deux codeurs :
# langue unique, comparaison d'ensembles, "multiple" équivalent à toute
# énumération d'au moins deux éléments.
lexique <- c("méditerranée" = "mediterranean", "meditérranée" = "mediterranean",
             "artic" = "arctic", "atlantique" = "atlantic",
             "pacifique" = "pacific", "indien" = "indian", "global" = "multiple")

en_ensemble <- function(x) {
  x |>
    str_replace_all(lexique) |>
    str_split("\\s*[;/]\\s*") |>
    map(~ sort(unique(str_squish(.x))))
}

recon <- fm |>
  filter(champ %in% c("Milieu", "Bassin_oceanique")) |>
  mutate(
    ens_h    = en_ensemble(humain),
    ens_ia   = en_ensemble(ia),
    multi_h  = map_lgl(ens_h,  ~ length(.x) > 1 | "multiple" %in% .x),
    multi_ia = map_lgl(ens_ia, ~ length(.x) > 1 | "multiple" %in% .x),
    statut = case_when(
      map2_lgl(ens_h, ens_ia, setequal)          ~ "Identique",
      multi_h & multi_ia                         ~ "Équivalent (multiple)",
      map2_lgl(ens_ia, ens_h, ~ all(.x %in% .y)) ~ "Partiel (IA incomplète)",
      TRUE                                       ~ "Discordant"))

# Équivalences reconnues : par règle pour les champs géographiques,
# par codage manuel pour Modele_utilise, aucune pour Type_article.
equivalences <- bind_rows(
  recon |>
    mutate(cat = case_when(
      statut %in% c("Identique", "Équivalent (multiple)") ~ "equivalents",
      statut == "Partiel (IA incomplète)"                 ~ "partiels",
      TRUE                                                ~ "discordants")) |>
    count(champ, cat),
  codage_modeles |>
    mutate(champ = "Modele_utilise",
           cat = recode(niveau, concordant = "equivalents",
                        partiel = "partiels", discordant = "discordants")) |>
    count(champ, cat)
) |>
  pivot_wider(names_from = cat, values_from = n, values_fill = 0)

synthese_fm <- fm |>
  group_by(champ) |>
  summarise(n = n(), accord_strict = sum(accord), .groups = "drop") |>
  left_join(equivalences, by = "champ") |>
  mutate(across(any_of(c("equivalents", "partiels", "discordants")),
                ~ replace_na(.x, 0)),
         # Type_article : pas de règle de comparaison, brut = réconcilié
         equivalents = if_else(champ == "Type_article", accord_strict, equivalents),
         discordants = if_else(champ == "Type_article", n - accord_strict, discordants)) |>
  arrange(accord_strict / n)

synthese_fm |>
  bind_rows(summarise(synthese_fm, champ = "Ensemble du bloc",
                      across(where(is.numeric), sum))) |>
  mutate(taux_brut       = accord_strict / n,
         taux_reconcilie = equivalents / n) |>
  select(champ, n, accord_strict, taux_brut,
         equivalents, partiels, discordants, taux_reconcilie) |>
  kable(digits = 3,
        caption = "Accord brut et accord après règles de comparaison, par champ")

# AC1 de Type_article : seul champ du bloc à vocabulaire fermé déclaré.
# K provient de la colonne "Vocabulaire attendu", jamais des données observées.
cats_type <- lire(chemin_codage, "Codage") |>
  filter(Champ == "Type_article") |>
  pull(`Vocabulaire attendu`) |>
  first() |>
  norm_txt() |>
  str_split("\\s*/\\s*") |>
  unlist()

ac1_type <- ac1(fm$humain[fm$champ == "Type_article"],
                fm$ia[fm$champ == "Type_article"],
                cat = cats_type)
```

Après application des règles de comparaison, l'accord du bloc passe de 59,6 %
à 78,7 % (74 cellules sur 94). Trois champs atteignent un niveau élevé :
Type_article 92,0 % (AC1 = 0,910 pour K = 5 catégories déclarées, non
comparable à celui de la section 3 puisque Pe n'y vaut que 0,11),
Bassin_oceanique 86,4 % et Milieu 75,0 %. Les discordances résiduelles de
Milieu opposent pour l'essentiel la catégorie collective "multiple" à une
valeur unique, dans les deux sens : elles ne sont pas réconciliables par
règle, "multiple" n'explicitant pas les milieux qu'elle recouvre.

Modele_utilise fait exception avec un accord strict nul, résultat entièrement
imputable à la méthode de comparaison et non au pipeline. L'IA développe
systématiquement ce que le codage humain abrège : "atlantis" devient "atlantis
(guam atlantis coral reef ecosystem model)", "ecopath with ecosim" devient
"ecopath with ecosim (ewe)". Le codage manuel des 23 paires ne relève aucune
discordance de fond : dans 14 cas les deux codages désignent le même modèle à
un niveau de détail près, dans 9 cas l'IA identifie des modèles
complémentaires. La concordance ne vaut toutefois pas exactitude : la présence
effective de ces modèles supplémentaires n'a pas été vérifiée, et
l'exhaustivité apparente du pipeline ne peut être distinguée d'une
sur-génération sans retour au texte source.

Les discordances résiduelles de Milieu relèvent de la même nature. Trois
opposent la catégorie collective "multiple" à une énumération, dans les deux
sens : le codage humain a employé "multiple" dans deux cas, l'IA dans un.
Aucune règle ne spécifiait laquelle des deux formes retenir. Or les deux ne
sont pas équivalentes analytiquement : une énumération peut être agrégée a
posteriori, alors que "multiple" ne peut pas être décomposé, ce qui interdit
tout traitement par bassin ou par milieu en aval. La convention retenue est
donc l'énumération exhaustive, et les catégories collectives sont retirées du
vocabulaire attendu. Les deux discordances restantes portent sur un choix de
catégorie (marine contre coastal) et relèvent d'une définition à préciser.

**Ces écarts ne constituent pas des défaillances du pipeline mais des lacunes
du protocole d'extraction, qui doit être complété par des règles de
comparaison et de saisie plutôt que par un vocabulaire supplémentaire :
granularité attendue pour les noms de modèles, énumération obligatoire pour
les champs multivalués, langue unique de saisie.**

Les corrections de protocole identifiées ici portent sur les instructions
d'extraction et non sur le pipeline lui-même. Toute ré-extraction consécutive
produirait des sorties non couvertes par la présente validation : une
ré-extraction ciblée sur les seuls champs concernés est préférable à une
relance complète.

# 7. Conclusion : le pipeline est-il fiable ?

La réponse diffère selon le bloc de champs et selon le niveau considéré,
cellule ou document. Cette section rassemble les chiffres des sections 3 à 6 et
en tire les conditions d'exploitation du corpus.

```{r synthese}
ac1_util <- ac1(u$humain, u$ia)

synthese_blocs <- tibble(
  bloc          = c("Util_ (binaire Oui/Non)",
                    "Factuel / Modèle (vocabulaire ouvert)"),
  n_champs      = c(n_distinct(u$champ), n_distinct(fm$champ)),
  n_cellules    = c(nrow(u), nrow(fm)),
  accord_strict = c(sum(u$accord), sum(fm$accord)),
  # Bloc Util_ : vocabulaire binaire, aucune règle de comparaison applicable
  accord_retenu = c(sum(u$accord), sum(synthese_fm$equivalents)),
  ac1           = c(ac1_util$ac1, NA_real_),
  ic_bas        = c(unname(quantile(boot, 0.025, na.rm = TRUE)), NA_real_),
  ic_haut       = c(unname(quantile(boot, 0.975, na.rm = TRUE)), NA_real_)
)

synthese_blocs |>
  bind_rows(summarise(synthese_blocs,
                      bloc = "Ensemble des 12 champs",
                      across(c(n_champs, n_cellules, accord_strict, accord_retenu), sum),
                      across(c(ac1, ic_bas, ic_haut), ~ NA_real_))) |>
  mutate(taux_strict = accord_strict / n_cellules,
         taux_retenu = accord_retenu / n_cellules) |>
  select(bloc, n_champs, n_cellules, accord_strict, taux_strict,
         accord_retenu, taux_retenu, ac1, ic_bas, ic_haut) |>
  kable(digits = 3,
        caption = "Synthèse de l'accord par bloc et sur l'ensemble des champs")

# Champs à écart directionnel : différence nette entre les deux sens de
# désaccord, rapportée au nombre de cellules comparables. L'analyse ne
# détermine pas lequel des deux codages est le plus proche du texte.
biais |>
  filter(ia_oui_humain_non > ia_non_humain_oui) |>
  transmute(champ, n, desaccords,
            ia_oui_humain_non,
            ecart_net_pp = 100 * (ia_oui_humain_non - ia_non_humain_oui) / n) |>
  arrange(desc(ecart_net_pp)) |>
  kable(digits = 1,
        caption = "Champs Util_ à recoder (écart net de prévalence, points de pourcentage)")
```

**Le pipeline atteint une concordance globale de 82,8 % avec le codage de
référence (217 cellules sur 262, 12 champs, 30 articles). Il est jugé fiable
pour l'extraction, sous deux conditions : définir opérationnellement trois
champs Util_ insuffisamment spécifiés, et compléter le protocole par des
règles de saisie. Il ne l'est pas pour le filtrage des documents non
éligibles, qui relève d'une étape distincte.**

Ce taux global agrège des régimes de mesure différents et n'est pas corrigé du
hasard : il se lit comme une concordance descriptive, non comme un coefficient
d'accord. Les valeurs corrigées sont reportées par bloc.

*Champs Util_.* 85,1 % d'accord (143 cellules sur 168), AC1 = 0,750, borne
inférieure de l'IC à 0,629 : la qualification substantielle tient à 95 %. Cinq
champs sur huit sont directement exploitables, avec un accord de 0,86 à 1,00.

Trois font exception, non par un accord plus faible (0,71 à 0,86) mais par la
nature de leurs désaccords : sur Util_social, Util_economique et
Util_scenarios, les 14 écarts observés vont tous dans le même sens, le pipeline
codant "Oui" là où le codage humain code "Non". Une divergence symétrique se
compenserait à l'agrégation ; un écart unidirectionnel déplace la prévalence
elle-même, de 14 à 29 points de pourcentage selon le champ (Util_scenarios
14,3, Util_economique 23,8, Util_social 28,6).

La présente analyse ne détermine pas lequel des deux codages est le plus proche
du contenu des articles : elle mesure un écart, non une exactitude.
L'explication la plus vraisemblable est que le critère d'attribution n'a jamais
été spécifié. Ces trois champs sont les plus interprétatifs des huit, et rien
ne définit le seuil à partir duquel une dimension sociale, économique ou
scénaristique est considérée comme intégrée au cadre plutôt que simplement
mentionnée. Les deux codeurs ont donc appliqué des seuils implicites
différents, ce que ne connaissent pas Util_biologique ou Util_peche, dont le
critère va de soi et où l'accord est parfait.

Ces trois champs doivent en conséquence faire l'objet d'une définition
opérationnelle explicite, puis d'un recodage sur cette base, avant toute
exploitation de leurs prévalences.

*Champs Factuel / Modèle.* 78,7 % d'accord après application des règles de
comparaison (74 cellules sur 94), contre 59,6 % en égalité stricte de chaînes.
L'écart entre ces deux chiffres ne mesure pas la performance du pipeline mais
l'absence de règles de saisie au protocole : aucune discordance de fond n'a été
relevée sur Modele_utilise, et les écarts résiduels de Milieu tiennent à
l'emploi non spécifié de la catégorie collective "multiple". La correction
porte donc sur les instructions d'extraction, non sur le pipeline.

*Éligibilité documentaire.* 5 des 30 articles tirés (17 %) ne sont pas
exploitables et 4 sont des revues, soit 9 documents sur 30 à écarter. Le
pipeline n'en a signalé que 4, et 82 des 98 cellules correspondantes avaient
été extraites en confiance haute. Le screening full-text établi en section 2
reste donc un prérequis, la confiance déclarée ne servant qu'à en prioriser
l'ordre.

*Portée de la comparaison.* Le codage de référence est celui d'un codeur
unique, sur 30 articles. Les statistiques mesurent une concordance entre le
pipeline et ce codeur, non une exactitude absolue : les désaccords observés ne
sont pas attribuables à l'un ou à l'autre, et une part d'entre eux relève de
l'erreur de codage humaine que comporterait également une extraction manuelle
intégrale. La concordance de 82,8 % constitue donc un plancher pour les deux
codeurs plutôt qu'un taux d'erreur du pipeline. Un second codeur indépendant,
même sur un sous-échantillon de dix articles, fournirait la référence
humain-humain permettant de situer cette valeur.

*Limites.* La validation porte sur 30 articles (14,5 % du corpus) et 21 pour le
bloc Util_, ce qui explique la largeur de l'IC et interdit toute inférence par
champ. Les règles de comparaison du bloc factuel ont été définies après examen
des désaccords, et leur effet est reporté séparément de l'accord brut. Enfin,
les corrections de protocole identifiées portent sur les instructions
d'extraction et non sur le pipeline lui-même : toute ré-extraction consécutive
produirait des sorties non couvertes par la présente validation, et une
ré-extraction ciblée sur les seuls champs concernés est préférable à une
relance complète.